臺灣高雄地方法院刑事判決　　　　　　　　　　　　九十一年度訴字第二三號
　　公　訴　人　臺灣高雄地方法院檢察署檢察官
　　被　　　告　丁○○
　　指定辯護人　本院公設辯護人　戊○○
右列被告因強盜案件，經檢察官提起公訴（九十一年度偵字第一四二三一號），本院
判決如左：
    主  文
丁○○竊盜，因脫免逮捕，而當場施以強暴，累犯，處有期徒刑伍年陸月。
    事  實
一、丁○○前於民國八十八年間因竊盜案件，經台灣雲林地方法院判處有期徒刑一年
    ，緩刑四年確定，然於緩刑期間，又在八十九年間因違反毒品危害防制條例案件
    ，經本院判處有期徒刑五月確定並撤銷前開緩刑，共應執行有期徒刑一年五月確
    定，於九十年十一月九日假釋出獄交付保護管束，並於九十一年三月二十日縮刑
    期滿，以已執行完畢論，詎其仍不知悔改，竟意圖為自己不法之所有，於九十一
    年七月三日下午一時十五分許，在己○○所經營位於高雄縣岡山鎮○○○路三二
    六號旁之檳榔攤，趁己○○離開該檳榔攤如廁之際，進入該檳榔攤內竊取盛錢之
    塑膠盤及盤內現金新台幣（下同）六百七十七元（即一百元紙鈔一張及五百七十
    七元硬幣），得手後欲騎乘腳踏車離去之際，己○○剛好返回檳榔攤內而發現上
    情，便在後大聲追呼「有人搶劫」等語，適有丙○○及甲○○開車經過該處聽聞
    己○○之呼喊，丙○○便下車將丁○○攔下，丁○○見狀即要求丙○○放過他並
    表示要將錢送給丙○○，丙○○不予理會並欲逮捕丁○○，便將丁○○自腳踏車
    上拉下，詎丁○○為脫免逮捕，竟出手推打丙○○，而當場施以強暴，丙○○隨
    即自其後方勒住其頸部，丁○○遂猛力掙扎並與丙○○發生扭打，甲○○見狀亦
    下車，並協助丙○○一同將丁○○制伏在地。嗣為警據報當場逮獲，並扣得其上
    開竊得之錢盤及現金六百七十七元（業經己○○領回）。
二、案經高雄縣警察局岡山分局報請台灣高雄地方法院檢察署檢察官偵查起訴。
    理  由
一、訊據被告丁○○對於在右揭時、地，竊取被害人己○○之現金六百七十七元等情
    坦承不諱，惟矢口否認有對被害人丙○○施以強暴行為之事實，辯稱：丙○○一
    下車就自後勒住我的脖子並將我壓制在地，我因為無法呼吸且柏油路面很燙，為
    了站起來才揮舞雙手，並沒有要逃跑或推打丙○○之意思云云。經查：
（一）被告竊取現金六百七十七元之事實，除據其坦白承認外，核與被害人己○○所
      指訴之情節均相符，並有搜索扣押筆錄、扣押物品目錄表、贓物認領保管單各
      一紙附卷可稽，被告此部分自白堪認為真實，被告之竊盜犯行事證明確，堪以
      認定。
（二）再查，被告雖矢口否認有何準強盜之犯行而以前詞置辯，惟證人即被害人丙○○於警訊中證稱：「該男子（即被告）隨即加快腳步要逃離現場，我立即用手
      將該男子拉住，該男子立即反抗用雙手推打我，我用雙手勒緊其脖子，他用力
      反抗約有三十秒，我立即叫我友人甲○○幫忙並將該男子壓制住」、「我被丁○○打了好幾下，但無大礙」等語（見警卷第六頁背面），復於本院調查時證
      稱：「我將他從腳踏車拉下來，且有發生扭打，錢也散落在地上，後來他想跑
      走... 但跑不掉，就反身過來推我」、「（問：被告在推你時有無強力反抗？
      ）他有掙扎，推來推去的」、「（問：你有無被被告打到？）我的手臂有被其
      打到」、「他應該是要跑，不只是要站起來」等語（見本院九十一年九月十八
      日訊問筆錄），另證人甲○○亦證稱：「（問：丙○○與該名男子有無發生扭
      打？）該名男子有掙扎並推我朋友（即丙○○）」、「（問：你有無加入制伏
      該名男子？）我有幫忙壓住該名男子」等語（見本院九十一年九月十八日訊問
      筆錄），足見被告在遭證人丙○○攔下時，本顯有欲逃離現場而脫免逮捕之情
      形，而證人丙○○將被告自腳踏車拉下後，被告顯未束手就擒，反而推打證人
      丙○○而欲逃跑，並於遭證人丙○○自後方勒住頸部時，尚猛力掙扎並與丙○○發生扭打等情，亦據證人丙○○證述明確；佐以證人甲○○乃係後來見證人
      丙○○與被告相持不下，方下車協助證人丙○○制伏被告，雖當其與證人丙○○一起將被告壓制在地時，被告已無繼續反抗，然可見本來單憑證人丙○○一
      人之力尚不足以制伏被告，由此益證被告當時為脫免逮捕，應有施以強暴行為
      之情形。
（三）參以證人即到場處理本案之員警乙○○證稱：「（問：當時丙○○有無受傷？
      ）當時我見到其手臂、頸部有紅腫，據其表示其胸部也有紅腫，但我沒有看到
      ，且我當時有建議他要不要去醫院驗傷，但其表示無大礙」、「於我詢問證人
      丙○○時，應是被告有推打丙○○，因為被告一直想站起來逃走」等語（見本
      院九十一年十月二十一日審判筆錄），核與證人丙○○、甲○○之證述均大致
      相符，堪認被告為脫免逮捕，確有推打證人丙○○，並因試圖逃跑而猛力掙扎
      ，而與證人丙○○發生扭打之情形；是被告辯稱其沒有要逃跑，也未與證人丙○○發生扭打云云，應係卸責之詞，尚不足採。綜上，本件事證已臻明確，被
      告犯行足堪認定。
二、按刑法第三百二十九條準強盜罪之成立，僅需行為人於搶奪或竊盜之際，為脫免
    逮捕、防護贓物或湮滅罪證，而當場施以強暴或脅迫即可成立，其受強暴或脅迫
    之人並不以遭搶奪或竊盜之被害人為限，且只要有強暴或脅迫行為之實施，即與
    該法條規定相當，不以使人不能抗拒為必要；是本件被告於竊盜被害人己○○之
    財物得手欲逃逸之際，對前來阻其去路之被害人丙○○施強暴以圖脫免逮捕，是
    核被告所為，係犯刑法第三百二十九條之規定，論以同法第三百二十八條第一項
    之準強盜罪。被告前於八十八年間因竊盜案件，經台灣雲林地方法院判處有期徒
    刑一年，緩刑四年確定，然於緩刑期間，又在八十九年間因違反毒品危害防制條
    例案件，經本院判處有期徒刑五月確定並撤銷前開緩刑，共應執行有期徒刑一年
    五月確定，於九十年十一月九日假釋出獄交付保護管束，並於九十一年三月二十
    日縮刑期滿，以已執行完畢論，有卷附台灣高等法院被告全國前案紀錄表在卷可
    按，其受有期徒刑之執行完畢，五年以內再犯有期徒刑以上之罪，為累犯，依法
    加重其刑。爰審酌被告四肢健全、智識正常，竟不謀以正當合法方式賺取所得而
    貪取他人財物，且於脫免逮捕之過程竟又對被害人施以強暴手段，對社會安寧秩
    序及被害人等造成之危害非微等一切情狀，量處如主文所示之刑，以資懲儆。
據上論斷，應依刑事訴訟法第二百九十九條第一項前段，刑法第三百二十九條、第三
百二十八條第一項、第四十七條，判決如主文。
中      華      民      國      九十一      年      十二    月    九    日
                                  臺灣高雄地方法院刑事第四庭
                                      審判長法官  黃建榮
                                            法官  陳威龍
                                            法官  盧怡秀
右正本證明與原本無異。
如不服本判決，應於判決送達後十日內，向本院提出上訴狀。
                                          書記官  林佳蓉
中      華      民      國      九十一      年      十二    月    十    日
附錄論罪科刑法條：
中華民國刑法第三百二十八條
意圖為自己或第三人不法之所有，以強暴、脅迫、藥劑、催眠術或他法，至使不能抗
拒，而取他人之物或使其交付者，為強盜罪，處五年以上有期徒刑。
以前項方法得財產上不法之利益或使第三人得之者，亦同。
犯強盜罪因而致人於死者，處死刑、無期徒刑或十年以上有期徒刑；致重傷者，處無
期徒刑或七年以上有期徒刑。
第一項及第二項之未遂犯罰之。
預備犯強盜罪者，處一年以下有期徒刑、拘役或三千元以下罰金。
中華民國刑法第三百二十九條 (準強盜罪)
竊盜或搶奪，因防護贓物、脫免逮捕或湮滅罪證，而當場施以強暴脅迫者，以強盜論
。
